【裁判字號】    98,聲再,57
【裁判日期】    990617
【裁判案由】    聲請再審
【裁判全文】
臺灣板橋地方法院刑事裁定              98年度聲再字第57號
聲  請  人
即受判決人  甲○○
上列聲請人即受判決人因詐欺案件，對於本院於中華民國98年9
月30日所為之第二審確定判決（97年度簡上字第897 號），聲請
再審，本院裁定如下：
    主  文
再審之聲請駁回。
    理  由
一、聲請意旨如附件刑事再審聲請狀所載。
二、按因發現確實之新證據，足認受有罪判決之人應受無罪、免
    訴、免刑或輕於原判決所認罪名之判決者，得聲請再審，固
    為刑事訴訟法第420 條第1 項第6 款所明定。惟所謂「發見
    新證據」者，係指該證據當時已經存在，為法院及當事人所
    不及知，不及調查斟酌，至其後始行發見，且就證據本身形
    式上觀察，固不以絕對不須經過調查程序為條件，但必須顯
    然可認為足以動搖原有罪確定判決，而為受判決人無罪、免
    訴、免刑或輕於原判決所認罪名之判決者為限，此受理聲請
    再審之最後事實審法院，應就聲請再審理由之所謂「新證據
    」，是否具備事實審判決前已經存在，為法院、當事人所不
    知，事後方行發見之「嶄新性」，及顯然可認足以動搖原有
    罪確定判決，應為無罪、免訴、免刑或輕於原判決罪名之「
    顯然性」2 要件，加以審查，為判斷應否准予開始再審之準
    據，若判決前已經當事人提出或聲請調查之證據，經原法院
    捨棄不採者，即非該條款所謂發見之新證據，不得據為聲請
    再審之原因（最高法院28年抗字第8 號判例、85年度臺抗字
    第308 號、93年度臺抗字第98號裁定意旨參照）。又所謂「
    確實之新證據」者，係指其證據之本身在客觀上可認為真實
    ，顯然足以動搖原判決，使受刑人得受有利之裁判者而言，
    若在客觀上就其之真實性為如何，尚欠明瞭，非經相當之調
    查，不能辨其真偽，即與確實新證據之「確實」含義不符，
    自亦難據為聲請再審之理由（最高法院70年度臺抗字第161
    號裁定意旨參照）。
三、經查：
(一)、本件聲請人即受判決人甲○○所涉幫助詐欺案件，業經本院
    於民國97年6 月26日以97年度簡字第5634號判處拘役50日，
    如易科罰金，以新臺幣1000元折算1 日，被告上訴後，再經
    本院於98年9 月30日以97年度簡上字第897 號駁回上訴確定
    在案，此有聲請人所提出之上開判決繕本1 件及臺灣高等法
    院被告前案紀錄表1 份在卷可稽，並經本案調取該案卷宗核
    閱屬實，堪予認定。
(二)、原確定判決係依據聲請人於警詢時及審理時之供述、告訴人
    陶秀雯、被害人李依靜、王正懿於警詢時之指證及聲請人所
    申請開立華南商業銀行泰山分行帳號00000000000-0 號帳戶
    （下稱華南銀行帳戶）之開戶資料及交易明細、被害人王正
    懿被騙匯款之中華郵政股份有限公司自動櫃員機儲戶交易明
    細表等證據，綜合判斷認聲請人犯幫助詐欺罪，事證明確，
    此業據原確定判決析述甚詳。聲請人係以「原審認定華南銀
    行泰山分行未在臺北縣泰山鄉○○路○ 段109 號『全家便利
    商店』泰山泰林店設置提款機之事實，顯有錯誤」為由，提
    起本件再審之聲請，並舉出「全家便利商店店長」為新證據
    ，復聲請本院函詢華南商業銀行云云。惟該「全家便利商店
    店長」究係何人？真實姓名、年籍資料為何？均未見聲請人
    陳明，其真實性為如何，尚欠明瞭，非經相當之調查，不能
    辨其真偽，已與刑事訴訟法第420 條第1 項第6 款所稱確實
    新證據之「確實」含義不符。況華南銀行泰山分行有無在臺
    北縣泰山鄉○○路○ 段109 號之全家便利商店泰山泰林店設
    置自動櫃員機，充其量僅能證明被告有無至該全家便利商店
    提款之事實，此與被告有無遺失上開華南銀行帳戶之提款卡
    ？有無將上開華南銀行帳戶之提款卡交與詐欺集團？均無關
    聯性，縱認屬實，仍無法以此認定聲請人並無本件幫助詐欺
    取財犯行，是以形式上亦不具顯然可認足以動搖原有罪確定
    判決，應為無罪、免訴、免刑或輕於原判決罪名之「顯然性
    」。
(三)、至聲請人所稱：伊係用提款卡查詢「愛的世界」發放之零用
    金時始發覺提款卡遺失、保險費扣款後餘額甚少之情形比比
    皆是、警方調閱監視器發現盜領人為男性後卻無進一步動作
    、知識程度高者亦會遭詐騙云云，僅係以一己之見，指摘原
    審之證據取捨，而未見提出事實審判決前已經存在，為法院
    、當事人所不知，事後方行發見，且顯然可認足以動搖原有
    罪確定判決之確實新證據。而聲請人所提及之監視錄影畫面
    、交易明細表、「愛的世界」零用金之發放流程、新光人壽
    保險費之扣款情形、是否因工作經驗而有幫助詐欺之犯意等
    節，均經原審詳予調查、判斷與論述，亦無何於事實審法院
    判決前已經存在，為法院、當事人所不知，不及調查斟酌，
    至其後始行發見之新證據可言。
四、綜上所述，本件聲請人據以聲請再審之理由，既不具備事實
    審判決前已經存在，為法院、當事人所不知，事後方行發見
    之「嶄新性」，亦非顯然可認足以動搖原有罪確定判決，應
    為無罪、免訴、免刑或輕於原判決罪名之「顯然性」，要與
    刑事訴訟法第420 條第1 項第6 款「確實之新證據」之要件
    不符，揆諸前揭說明，本件再審之聲請為無理由，應予駁回
    。
據上論斷，應依刑事訴訟法第434 條第1 項，裁定如主文。
中    華    民    國    99    年    6     月    17    日
                  刑事第九庭審判長法  官  白光華
                                  法  官  楊志雄
                                  法  官  賴彥魁
上列正本證明與原本無異。
如不服本裁定，應於裁定送達後5 日內敘明抗告理由，向本院提
出抗告狀。
                                  書記官  楊文祥
中    華    民    國    99    年    6     月    17    日

司法院資訊處製作；財團法人民間司法改革基金會備份。
